【裁判字號】    95,破抗,43
【裁判日期】    950919
【裁判案由】    聲明異議
【裁判全文】
臺灣高等法院民事裁定                  95年度破抗字第43號
抗  告  人  甲○○
            丙○○
            丁  ○
抗告人因與相對人乙○○間不動產執行命令之聲明異議事件，對
於中華民國95年4月26日臺灣臺北地方法院94年度執破字第6號裁
定提起抗告，本院裁定如下：
    主  文
原裁定廢棄，應由臺灣臺北地方法院更為裁定。
    理  由
一、本件聲請及抗告意旨略以：執行法院 94年度執破字第6號破
    產執行事件公告拍賣鴻源國際投資顧問股份有限公司（下稱
    鴻源公司）所有坐落台中市○區○○段30-4、30-13、30-61
    、30-63、30-64、30-65、31-18、西區○○○段391-14、39
    1-77及其地上建物460號即門牌號碼台中市○○路146巷18號
    房地，嗣由相對人買受，並發給權利移轉證書。惟伊等占有
    使用門牌號碼台中市○區○○路217號、217-1號、217-2 號
    建物（下稱系爭建物），並未辦理建物登記，亦不在上開相
    對人買受標的範圍內，執行法院自不得予以點交，伊等對執
    行法院之點交命令聲明異議，並無不合。原裁定駁回伊等之
    聲明，顯屬不當，爰請求廢棄原裁定等語。
二、按拍賣不動產，應由執行法院先期公告；不動產之實際狀況
    、占有使用情形，應於拍賣公告載明之。拍賣之不動產於查
    封前為第三人占有者，應載明第三人占有之實際狀況、第三
    人之姓名、住所、占有原因、占有之權源等。強制執行法第
    81條、辦理強制執行事件應行注意事項第 43項第2點定有明
    文。又債務人應交出之不動產，現為債務人占有或於查封後
    為第三人占有者，執行法院應解除其占有，點交於買受人或
    承受人；如有拒絕交出或其他情事時，得請警察協助。第三
    人對其在查封前無權占有不爭執或其占有為前條第二項但書
    之情形者，前項規定亦適用之。強制執行法第99條第1、2項
    亦有明文。
三、查執行法院無非係以：上開不動產於民國94年12月29日拍定
    時，抗告人突然出面主張其等占用之事實，並具狀希望法院
    給予數月寬限期，待其等能另覓場所搬遷。嗣又要求拍定人
    即相對人給予補償費未果。至法院訂期點交時，又主張其等
    係有權占有，前後態度不一，且未提出合法占用不動產之證
    明文件，是其對點交之執行命令聲明異議，顯屬無據為由，
    裁定駁回抗告人之聲明異議。
四、惟執行法院依強制執行法第99條之規定，將拍定人所買得之
    不動產點交予拍定人，點交之範圍應限於拍定人所買得之不
    動產為限，即應以拍賣公告所載拍賣之不動產為準，不得將
    拍定人未買得之不動產亦點交予拍定人。是本件相對人所買
    得不動產範圍究係為何，是否包括系爭 270、270-1、272-2
    號建物？倘未包括系爭建物，執行法院何以於 95年6月20日
    發文通知抗告人將於同年7月3日點交系爭建物？況不動產拍
    賣標的占有狀況，為執行法院職權調查事項，執行法院應為
    相當之調查後，據以認定拍定後是否點交。雖拍賣公告以「
    拍定後點交」為拍賣條件，然與前揭不動產實際占有狀態不
    符，執行法院仍應以實際調查結果作為點交與否之依據，縱
    欲點交，亦僅得以拍賣標的物之現狀為點交，不及於未經拍
    賣之不動產客體即上開不動產。準此，系爭建物是否在本件
    點交範圍內，執行法院本其職務應予查明。惟執行法院未詳
    予審究，遽為駁回抗告人異議之裁定，自有未合。抗告意旨
    指摘原裁定不當，求予廢棄，非無理由，應由本院將原裁定
    廢棄，又因當初拍賣之詳情未明，有由執行法院先予查明之
    必要，乃發回執行法院更為適法之處理，爰裁定如主文。
中    華    民    國    95    年    9     月    19    日
                    民事第十六庭
                        審判長法  官  沈方維
                              法  官  張競文
                              法  官  王淇梓
正本係照原本作成。
本裁定除以適用法規顯有錯誤為理由，並經本院許可外，不得再
抗告。如提起再抗告，應於收受後10日內委任律師為訴訟代理人
向本院提出再抗告狀。並繳納再抗告費新台幣１千元。
中    華    民    國    95    年    9     月    21    日
                              書記官  吳碧玲


司法院資訊處製作；財團法人民間司法改革基金會備份。
